【裁判字號】    88,自,835
【裁判日期】    890221
【裁判案由】    詐欺
【裁判全文】
臺灣臺中地方法院刑事判決                          八十八年度自字第八三五號
    自  訴  人  甲○○
    自訴代理人  丙○○
    被    告    乙○○
右列被告因詐欺案件，經自訴人提起自訴，本院判決如左：
    主  文
乙○○無罪。
    理  由
一、自訴意旨略以：被告乙○○意圖為自己不法之所有，於民國八十六年一月間，向
    自訴人謊稱借自訴人所有坐落台中縣大肚鄉○○街五十四號八樓之一房地，並過
    戶予被告，以便向銀行貸款，雙方約定除原貸新臺幣（下同）一百四十萬元外，
    由被告再貸一百六十萬元，總計三百萬元。惟銀行貸款之利息各自負擔，三個月
    後被告須清償其借款部分，並辦理過戶移轉所有權予自訴人，惟過戶予自訴人之
    前，被告須按月給付自訴人三萬元，由被告扣除自訴人向銀行貸款之利息一萬二
    千元後，其餘一萬八千元由被告存入自訴人之銀行帳戶內，自訴人乃依約於八十
    六年三月間將前開不動產移轉予被告。嗣自訴人恐被告不依約履行，雙方乃在銀
    行撥款前即八十六年七月三十日簽訂協議書，約定自即日起三個月內由被告負責
    清償其貸款部分一百六十萬元，並蓋妥空白過戶文件及交付印鑑證明書予自訴人
    ，惟三個月後被告並未依約履行過戶事宜，且其提供之印鑑證明已超過三個月無
    法使用，迄八十八年三月間自訴人委請丙○○向被告索取新印鑑證明，被告始出
    具新印鑑證明，然與原空白過戶文件所蓋印鑑章不同，以致自訴人無法過戶，使
    自訴人受有損害，自訴人始知受騙。因認被告涉犯詐欺犯嫌。
二、按犯罪事實應依證據認定之，無證據不得推定其犯罪事實，刑事訴訟法第一百五
    十四條定有明文。又認定不利於被告之事實須依積極證據，苟積極證據不足為不
    利於被告事實之認定時，即應為有利於被告之認定，更不必有何有利之證據。且
    告訴人之指訴係以使被告受刑事訴追為目的，是其陳述是否與事實相符，仍應調
    查其他證據以資審認（最高法院三十年上字第八一六號、五十二年台上字第一三
    ００號判例參照）。又按刑法第三百三十九條第一項詐欺罪之成立，以意圖為自
    己或第三人不法所有，以詐術使人將本人或第三人之物交付為要件。所謂以詐術
    使人交付，必須被詐欺人因其詐術而陷於錯誤，若其所用方法，不能認為詐術，
    亦不致使人陷於錯誤，即不構成該罪（最高法院四十六年台上字第二六０號判例
    參照）。是倘在雙方訂立契約時不能證明行為人確有施以詐術，並使人陷於錯誤
    ，縱事後在契約之履行至生糾葛，亦難以此遽認其涉犯詐欺罪名。
三、自訴人以被告乙○○涉詐欺犯行，無非以被告並未依約履行過戶事宜，且其提供
    之印鑑證明已超過三個月無法使用，被告嗣出具新印鑑證明，亦與原空白過戶文
    件所蓋印鑑章不同，以致自訴人無法過戶，並提出土地及建物謄本、協議書、新
    、舊印鑑證明等資為論據。訊據被告乙○○固坦承有向自訴人借自訴人所有前開
    不動產，並過戶予被告，以便向銀行貸款，嗣被告並未依約履行過戶事宜之事實
    ，惟堅決否認有何詐欺之犯行，辯稱：只要自訴人親自向其要上開不動產，其就
    願意過戶予自訴人，其同意將該不動產過戶返還予自訴人，至於其與訴外人丙○
    ○間之債務糾紛，則另行處理，但自訴人不同意過戶，其始無法履約辦理過戶事
    宜，且目前該不動產上之貸款均由其繳納中，至於舊印鑑證明因該印鑑章有裂痕
    ，所以其重新聲請新印鑑，也有將新印鑑證明交給自訴人，其並無故意詐騙之意
    思等語。經查：被告前揭所辯，業據其提出台中縣稅捐稽徵處函附系爭不動產之
    稅捐繳納證明、合作金庫放款帳務資料查詢單（即銀行繳息證明）、委任書、會
    款明細表各一份為證，即自訴人亦自承其是希望將該不動產賣給被告，至於被告
    與訴外人丙○○間之金錢借貸糾紛，由他們二人自行解決，但因丙○○不同意和
    解，所以其無法答應，其係因被告嗣交付之印鑑證明與原先之印鑑證明不同，始
    認為被告故意不返還該不動產等與明確，足見被告前揭抗辯，應信屬實，即為可
    採。被告既始終願意將系爭不動產過戶返還予自訴人，僅因自訴人不同意，始無
    法辦理過戶事宜，再參諸目前該不動產上之貸款亦均由被告繳納中乙情，可見被
    告在雙方訂立契約之際並無為自己不法所有之意圖，其上開所為亦無施用詐術，
    並使自訴人陷於錯誤之可言，本件純係因被告與訴外人丙○○間之債務糾紛，致
    使被告事後在契約之履行至生糾葛，實難以此遽認其涉犯詐欺罪名。綜上，被告
    雖確有向自訴人借用系爭不動產憑以貸款，且未將該不動產過戶返還予自訴人，
    惟綜觀自訴人之指訴，尚乏實據可證被告有何施以詐術使自訴人陷於錯誤而出借
    該不動產。揆諸首揭說明，本件尚難僅因被告未依約過戶返還該不動產，即令其
    負刑法第三百三十九條第一項之詐欺罪責。此外，本院復查無其他積極證據足以
    證明被告有自訴人所指訴之犯行，不能證明被告犯罪，爰依法諭知被告無罪之判
    決。
據上論斷，應依刑事訴訟法第三百四十三條、三百零一條第一項，判決如主文。
中    華    民    國      八十九      年      二      月    二十一      日
          臺灣臺中地方法院刑事第五庭
                                          法  官  呂  明  坤
右正本證明與原本無異
如不服本判決應於送達後十日內向本院提出上訴狀
                                          書記官
中    華    民    國      八十九      年      二      月    二十二      日


司法院資訊處製作；財團法人民間司法改革基金會備份。
